---
title: "Aufgabenblatt 0"
author: "Lennart Oelschläger"
email: "lennart.oelschlaeger@uni-bielefeld.de"
date: "`r format(Sys.Date(), format = '%d.%m.%Y')`"
course: "310214 Praktische Übung zu \"Einführung in die Mikroökonometrie\""
term: "Wintersemester 2024/2025"
output: 
  pdf_document:
    template: template.tex
    highlight: null
solution: false
---

```{r setup, include = FALSE}
knitr::opts_chunk$set(
  include = rmarkdown::metadata$solution, comment = '#', prompt = TRUE
)
```

## Organisation

Die Praktische Übung zu "Einführung in die Mikroökonometrie" findet zweiwöchentlich statt. Die Termine und Räume finden Sie im \href{https://ekvv.uni-bielefeld.de/kvv_publ/publ/vd?id=473503894}{eKVV}. Ich lade vor den Treffen das aktuelle Aufgabenblatt im \href{https://moodle.uni-bielefeld.de/course/view.php?id=6749}{Moodle der Veranstaltung hoch}. Im Anschluss finden Sie dort zudem Lösungen und R Code. Sie können in dieser Veranstaltung eine Studienleistung für 31-M23 oder 31-SW-StatM erwerben. Dazu analysieren Sie einen von mir bereitgestellten Datensatz mit den Methoden aus der Vorlesung. Bitte beachten Sie hierzu die \href{https://moodle.uni-bielefeld.de/course/view.php?id=6749#section-2}{Formalia im Moodle}.

## Aufgaben

Die folgenden Aufgaben sind eine Wiederholung einiger Konzepte aus Mathematik, Wahrscheinlichkeitstheorie und Statistik, die in der Vorlesung eingesetzt werden. Außerdem wiederholen wir das Programmieren in \texttt{R} und das Erstellen von Berichten in \texttt{R Markdown}.

1. Die Dokumentation \emph{simpleR} von John Verzani liefert eine gute Einführung in \texttt{R}, Sie finden das Dokument unter \href{http://cran.r-project.org/doc/contrib/Verzani-SimpleR.pdf}{http://cran.r-project.org/doc/contrib/Verzani-SimpleR.pdf}. Lesen Sie \emph{Section 2: Data}, um zu lernen, wie Datensätze mit der \texttt{c()} Funktion eingegeben werden können. Erzeugen Sie anschließend folgende zwei Vektoren in \texttt{R}:
\setcounter{MaxMatrixCols}{11}
\begin{align*}
x^\top &=
\begin{bmatrix}
10 & 8 & 13 & 9 & 11 & 14 & 6 & 4 & 12 & 7 & 5
\end{bmatrix}
\\
y^\top &=
\begin{bmatrix}
8.1 & 6.9 & 7.5 & 8.8 & 8.3 & 9.9 & 7.2 & 4.2 & 10.8 & 4.8 & 5.6
\end{bmatrix}
\end{align*}

```{r, Aufgabe 1}
x <- c(10, 8, 13, 9, 11, 14, 6, 4, 12, 7, 5)
y <- c(8.1, 6.9, 7.5, 8.8, 8.3, 9.9, 7.2, 4.2, 10.8, 4.8, 5.6)
```

2. Welche Operation wird durch \texttt{x + y} ausgeführt? Wenden Sie auch \texttt{-, *, /, \%*\%} an.

```{r, Aufgabe 2}
x + y
x - y
x * y
x / y
x %*% y
t(x) %*% y
# x %*% t(y) 
# t(x) %*% t(y)
```

\comment{
\texttt{x + y} ist die elementweise Addition. Analog sind \texttt{-, *, /} die elementweise Subtraktion, Multiplikation und Division. \texttt{x \%*\% y} ist das Matrikprodukt $x^\top y$.
}

3. Die Einträge der beiden Vektoren können wir als Wertepaare $(x_1,y_1), \ldots, (x_{11}, y_{11})$ betrachten. Erzeugen Sie mit \texttt{plot()} ein Streudiagramm dieser Daten.

```{r, Aufgabe 3}
plot(x, y, main = "Streudiagramm")
```

4. Lesen Sie \emph{Section 5: Multivariate Data} und lernen Sie den Datentyp \texttt{data.frame} kennen. Erstellen Sie einen \texttt{data.frame} aus \texttt{x} und \texttt{y}.

```{r, Aufgabe 4}
data <- data.frame(x = x, y = y)
data
```

5. Schätzen Sie die Koeffizienten $\beta_0$ und $\beta_1$ des linearen Modells $y = \beta_0 + \beta_1 x + u$ mithilfe der Funktion \texttt{lm()} (steht für \emph{lineares Modell}). Erklärungen finden Sie in \emph{Section 13: Regression Analysis}. Zeichnen Sie dann mithilfe von \texttt{abline()} die angepasste Regressionsgerade in Ihr Streudiagramm ein.

```{r, Aufgabe 5}
model <- lm(formula = y ~ x, data = data)
plot(data)
abline(model)
```

6. Erklären Sie den Output von \texttt{summary()}, angewendet auf Ihr geschätztes Modell.

```{r, Aufgabe 6}
summary(model)
```

\comment{
Eine Erklärung des Outputs liefert \href{https://www.youtube.com/watch?v=NEfjirpOj7s}{https://www.youtube.com/watch?v=NEfjirpOj7s}.}

7. \texttt{R Markdown} ist eine Kombination aus \texttt{R}, unserer Programmiersprache für Datenanalyse, und \texttt{Markdown}, einer einfachen Auszeichnungssprache für die Erstellung von Berichten. Durch die Kombination können wir \texttt{R} Code direkt in Textdokumente integrieren und mit minimalem Aufwand dynamische Analyseberichte generieren. Entwickelt wurde \texttt{R Markdown} 2014 von Yihui Xie, der einen \href{https://www.youtube.com/watch?v=LussVnrLZKU}{einfachen Weg gesucht hat, seine \texttt{R} Hausaufgaben aufzuschreiben}. Das Buch \emph{R for Data Science} von Hadley Wickham bietet unter anderem eine gute Einführung in \texttt{R Markdown}. Das Buch ist kostenlos online unter \href{https://r4ds.had.co.nz/}{https://r4ds.had.co.nz/} verfügbar. Lesen Sie \emph{Chapter 27: R Markdown}, um zu lernen, wie ein \texttt{R Markdown} Dokument erstellt werden kann. Verwenden Sie die Vorlage aus Abschnitt 27.2 und erstellen Sie selbst ein \texttt{R Markdown} Dokument im \texttt{.html}-Format.

\comment{Dazu in R Studio links oben \texttt{File > New File > R Markdown} wählen. Es öffnet sich ein Fenster, dort links unten auf \texttt{Create Empty Document} klicken. Es öffnet sich eine leere Datei, dort die Vorlage einfügen. Anschließend auf \texttt{Knit} klicken.}
    
8. Fügen Sie in das \texttt{R Markdown} Dokument Ihre Lösungen aus Aufgabe 1 ein.

\ifcomment
\begin{verbatim}
---
title: "Aufgabenblatt 0"
date: "13.10.2023"
author: "Lennart"
output: html_document
---
Aufgabe 1

```{ r }
x <- c(10, 8, 13, 9, 11, 14, 6, 4, 12, 7, 5)
y <- c(8.1, 6.9, 7.5, 8.8, 8.3, 9.9, 7.2, 4.2, 10.8, 4.8, 5.6)
```
\end{verbatim}
\fi

9. Wie können Sie ein \texttt{.pdf}-Dokument erstellen?

\comment{Indem \texttt{output:\ html\_document} durch \texttt{output:\ pdf\_document} ersetzt wird.}

10. Wie wird das multiple lineare Regressionsmodell definiert, und wie können die Modellparameter geschätzt werden?

\comment{
Eine Variable $y$ wird mit $k$ Regressoren $x_k$ durch $y = \sum_{j = 1}^k x_j \beta_j + u$ erklärt. Der $u$ Term beinhaltet den Modellfehler,  die $\beta_j$'s sind Modellparameter. Es sollen konkrete Werte für die Parameter gefunden werden, die am besten zu gegebenen Daten passen. Die populärste Methode ist der Kleinste-Quadrate-Schätzer: Er bestimmt solche Schätzwerte, sodass die Summe der quadrierten Residuen minimal ist.
}

11. Welche Eigenschaften hat der Kleinste-Quadrate Schätzer, und welche Voraussetzungen müssen dafür erfüllt sein?

\comment{
Unter den Annahmen MLR.1 (lineares Modell), MLR.2 (Zufallsstichprobe), MLR.3 (Information in den Regressoren, keine Multikollinearität) und MLR.4 (bedingte Fehlererwartung ist Null) ist der KQ-Schätzer erwartungstreu. Gilt zusätzlich MLR.5 (Homoskedastie), so ist die Varianz des KQ-Schätzers die minimale Varianz unter allen linearen und erwartungstreuen Schätzern (Gauss-Markov Theorem). Gilt auch MLR.6 (Fehler sind normalverteilt), so ist der KQ-Schätzer normalverteilt. Unter einer technischen Annahme an die Daten ist er konsistent.
}

12. Bitte prognostizieren Sie den $y$ Wert für $x_1 = 6$ und $x_2 = -1$, gegeben die Daten
\begin{align*}
    x_1 &= \begin{pmatrix} 1 & 2 & 3 & 4 & 5 & 1 & 2 & 3 & 4 & 5 \end{pmatrix}, \\
    x_2 &= \begin{pmatrix} 1 & 1 & 2 & 2 & 3 & 3 & 4 & 4 & 5 & 5 \end{pmatrix}, \\
    y   &= \begin{pmatrix} 1 & 3 & 1 & 5 & 2 & -3 & -3 & -1 & -2 & -2 \end{pmatrix}.
\end{align*} 

```{r, Aufgabe 12}
x_1 <- c(1, 2, 3, 4, 5, 1, 2, 3, 4, 5)
x_2 <- c(1, 1, 2, 2, 3, 3, 4, 4, 5, 5)
y <- c(1, 3, 1, 5, 2, -3, -3, -1, -2, -2)
data <- data.frame(y, x_1, x_2)
model <- lm(y ~ x_1 + x_2, data)
model$coefficients %*% c(1, 6, -1)
```

13. Die Schlusskurse von Bitcoin und Ethereum aus $2022$ haben eine Kovarianz von $7718820$. Kann daraus ein starker, positiver Zusammenhang geschlossen werden?

\comment{
Eine positive Kovarianz zeigt einen positiven Zusammenhang an. Sie ist aber nicht normiert, daher bleibt die relative Stärke des Zusammenhanges unbekannt.
}

```{r, Aufgabe 13}
btc <- fHMM::download_data("BTC-USD", from = "2022-01-01", to = "2022-12-31")
eth <- fHMM::download_data("ETH-USD", from = "2022-01-01", to = "2022-12-31")
cov(btc$Close, eth$Close)
cor(btc$Close, eth$Close)
```

14. Finden Sie ein Beispiel, dass im Allgemeinen $\Var (X + Y) \neq \Var (X) + \Var (Y)$ für zwei Zufallsvariablen $X$ und $Y$ gilt.

\comment{Sei $X = Y \sim N(0, 1)$. Dann ist $\Var (X) = \Var (Y) = 1$, aber $\Var (X+Y) = 4$.}

15. Finden Sie zwei Zufallsvariablen, die unkorreliert, aber nicht unabhängig sind.

\comment{
Wähle $X,Y$ unabhängig mit $\Pr(X=0)=\Pr(X=1)=0.5$, $\Pr(Y=-1)=\Pr(Y=1)=0.5$ und definiere $Z := XY$. Dann ist $\Cov (Z,X) = \E (Z(X-0.5)) = \E(X^2-0.5X) \E(Y)=0$ aber $\Pr(Z=1\mid X = 0) = 0 \neq 0.5 = \Pr(Z=1\mid X = 1)$.
}

16. Finden Sie zwei reelle Vektoren $x$ und $y$, jeweils der Länge $10$, sodass die empirische Korrelation $\widehat{\text{Cor}} (x,y)$ exakt $-1$ bzw. $0$ bzw. $+1$ beträgt.

```{r, Aufgabe 16}
x <- 1:10
y <- x
cor(x, y)
y <- -x
cor(x, y)
y <- (x - mean(x))^2
cor(x, y)
```

17. Es seien $X,Y$ zwei unabhängige Zufallsvariablen, die mit gleicher Wahrscheinlichkeit die Werte in $\{1, 2, 3\}$ annehmen. Berechnen Sie $\E (1 + 4X + 2Y \mid X = 2)$.

\comment{
$\E (1 + 4X + 2Y \mid X = 2) = 9 + 2\E (Y) = 13$
}

18. Ein Losverkäufer behauptet, dass mindestens $20\%$ seiner Lose Gewinne seien. Die Käufer aber vermuten, dass der Anteil geringer ist. Es werden $n = 100$ Lose überprüft.  Führen Sie einen statistischen Test zum Signifikanzniveau $\alpha = 5\%$ zur Streitschlichtung durch, wobei Sie die Aussage des Losverkäufers als Nullhypothese wählen.

\comment{
Der Anteil an Gewinnlosen sei binomialverteilt zu $n = 100$ und $p = 20\%$. Die Wahrscheinlichkeit, höchstens $14$ Erfolge zu haben, beträgt somit $8\%$, und höchstens $13$ Erfolge zu haben, $4.7\%$. Zu $\alpha = 5\%$ geben wir also dem Losverkäufer recht, falls in der Stichprobe mindestens $14$ Gewinne sind, ansonsten den Käufern. Siehe \url{https://www.youtube.com/watch?v=MBf9Iin6bpg} für mehr Details.
}

```{r, Aufgabe 18}
pbinom(13, size = 100, prob = 0.2)
pbinom(14, size = 100, prob = 0.2)

binom.test(13, n = 100, p = 0.2, alternative = "less")
binom.test(14, n = 100, p = 0.2, alternative = "less")
```

19. Angenommen, der wahre Anteil an Gewinnlosen beträgt nur $10\%$. Berechnen Sie die Wahrscheinlichkeit, mit der Ihr Test dem Losverkäufer fälschlicherweise recht gibt.

\comment{Das ist die Wahrscheinlichkeit, unter der Binomialverteilung mit $n = 100$ und $p = 10\%$ mindestens $14$ Erfolge zu beobachten. Sie beträgt $12.4\%$.
}

```{r, Aufgabe 19}
f.x <- function(x, p) dbinom(x, size = 100, prob = p)
plot(0:100, f.x(x = 0:100, p = 0.2), type = "o", xlab = "x", ylab = "f.x")
lines(0:13, f.x(x = 0:13, p = 0.2), type = "o", col = "red")
lines(0:100, f.x(x = 0:100, p = 0.1), type = "o", col = "blue")
abline(v = 14)
1 - pbinom(13, size = 100, prob = 0.1)
```

20. Sie möchten die in b) berechnete Wahrscheinlichkeit auf unter $5\%$ reduzieren. Auf welche Werte müssen Sie dafür entweder $\alpha$ oder $n$ verändern?

```{r, Aufgabe 20}
pbinom(15, size = 100, prob = 0.2)
1 - pbinom(15, size = 100, prob = 0.1)

n_range <- 1:1000
crit <- qbinom(0.05, size = n_range, prob = 0.2)
beta <- 1 - pbinom(crit - 1, size = n_range, prob = 0.1)
plot(n_range, beta, type = "l")
abline(h = 0.05)
min(which(beta < 0.05))
```

\comment{
Entweder $\alpha$ auf mindestens $13\%$ oder $n$ auf mindestens $135$ erhöhen.
}

21. Es seien $X_1$ und $X_2$ zwei unabhängige Zufallsvariablen mit Varianz 1. Wie lautet die Kovarianzmatrix von $\begin{pmatrix} 1 & 1 \\ 0 & 1\end{pmatrix} \begin{pmatrix} X_1 \\ X_2 \end{pmatrix} = \begin{pmatrix} X_1 + X_2 \\ X_2 \end{pmatrix}$?

\comment{
Es gilt
\begin{align*}
  \Cov \begin{pmatrix} X_1 + X_2 \\ X_2 \end{pmatrix} = \begin{pmatrix} \Var(X_1 + X_2) & \Cov(X_1 + X_2, X_2) \\ \Cov(X_2, X_1 + X_2) & \Var(X_2) \end{pmatrix} = \begin{pmatrix} 2 & 1 \\ 1 & 1 \end{pmatrix}
\end{align*}
da $\Var(X_1 + X_2) = \Var(X_1) + \Var(X_2)$ und $\Cov(X_1 + X_2, X_2) = \Cov(X_2, X_1 + X_2) = \Cov(X_2, X_1) + \Cov(X_2, X_2) = 0 + 1$ (wegen Unabhängigkeit) ist.

Alternativ können wir die Rechenregel $\Cov(AX) = A\Cov(X)A^\top$ verwenden:
\begin{align*}
  \Cov \left(\begin{pmatrix} 1 & 1 \\ 0 & 1\end{pmatrix} \begin{pmatrix} X_1 \\ X_2 \end{pmatrix}\right) = \begin{pmatrix} 1 & 1 \\ 0 & 1\end{pmatrix} \Cov \begin{pmatrix} X_1 \\ X_2 \end{pmatrix} \begin{pmatrix} 1 & 0 \\ 1 & 1\end{pmatrix} = \begin{pmatrix} 1 & 1 \\ 0 & 1\end{pmatrix} \begin{pmatrix} 1 & 0 \\ 0 & 1 \end{pmatrix} \begin{pmatrix} 1 & 0 \\ 1 & 1\end{pmatrix} = \begin{pmatrix} 2 & 1 \\ 1 & 1 \end{pmatrix}
\end{align*}

Hier ist wieder wegen Unabhängigkeit $\begin{pmatrix} X_1 \\ X_2 \end{pmatrix} = \begin{pmatrix} 1 & 0 \\ 0 & 1 \end{pmatrix}$.
}

22. Betrachten Sie die folgende Kontingenztabelle, die drei Alterskategorien und die Präferenz für Tee oder Kaffee in einer Gruppe von 30 Personen zeigt:

|                 | Tee   | Kaffee |
|-----------------|-------|--------|
| jung            | 14    | 1      |
| mittelalt       | 2     | 8      |
| älter           | 3     | 2      |

\begin{itemize}
  \item Erstellen Sie die Randverteilung der Alterskategorien.
  
  \comment{
    $\Pr(\text{jung}) = 15 / 30$, $\Pr(\text{mittelalt}) = 10 / 30$, $\Pr(\text{älter}) = 5 / 30$
  }
  
  \item Finden Sie die bedingte Verteilung der Getränkepräferenz gegeben das Alter.
  
  \comment{
    $\Pr(\text{Tee} \mid \text{jung}) = 14 / 15$, $\Pr(\text{Tee} \mid \text{mittelalt}) = 2 / 10$, $\Pr(\text{Tee} \mid \text{älter}) = 3 / 5$ (Kaffee analog)
  }
  
  \item Berechnen Sie die gemeinsame Verteilung von Alter und Getränkepräferenz.
  
  \comment{
    Dividiere die Tabellenelemente durch 30, zum Beispiel $\Pr(\text{Tee}, \text{jung}) = 14 / 30$.
  }
\end{itemize}



