---
title: "Aufgabenblatt 5"
author: "Lennart Oelschläger"
email: "lennart.oelschlaeger@uni-bielefeld.de"
date: "`r format(Sys.Date(), format = '%d.%m.%Y')`"
course: "310214 Praktische Übung zu \"Einführung in die Mikroökonometrie\""
term: "Wintersemester 2023/2024"
output: 
  pdf_document:
    template: template.tex
    highlight: null
solution: false
---

```{r setup, include=FALSE}
knitr::opts_chunk$set(
  include = rmarkdown::metadata$solution, comment = '#', prompt = TRUE
)
```

## Überblick

...

## Aufgaben

1. Simulieren Sie Daten wie nachfolgend angegeben und schätzen Sie die Probit-Modelle
\begin{align}
\label{eq:model1}
y &= \beta_0 + \beta_1 x_1 + u \\
\label{eq:model2}
y &= \beta_0 + \beta_1 x_1 + \beta_2 x_2 + u
\end{align}

```
set.seed(1)
data <- MASS::mvrnorm(n = 50, mu = c(0, 0, 0), Sigma = diag(3))
data <- as.data.frame(data)
colnames(data) <- c("x_1", "x_2", "u")
beta_0 <- 1
beta_1 <- 0.2
beta_2 <- -0.5
y <- beta_0 + data$x_1 * beta_1 + data$x_2 * beta_2 + data$u
data$y <- ifelse(y >= 0.5, 1, 0)
```

```{r, Aufgabe 1, include = FALSE}
set.seed(1)
data <- MASS::mvrnorm(n = 50, mu = c(0, 0, 0), Sigma = diag(3))
data <- as.data.frame(data)
colnames(data) <- c("x_1", "x_2", "u")
beta_0 <- 1
beta_1 <- 0.2
beta_2 <- -0.5
y <- beta_0 + data$x_1 * beta_1 + data$x_2 * beta_2 + data$u
data$y <- ifelse(y >= 0.5, 1, 0)

mod1 <- glm(y ~ x_1, data = data, family = binomial(link = "probit"))
mod2 <- glm(y ~ x_1 + x_2, data = data, family = binomial(link = "probit"))
```

2. Welches der Modelle \eqref{eq:model1} und \eqref{eq:model2} hat die "bessere" Null Deviance oder Residual Deviance?


```{r, Aufgabe 2}
data.frame(
  "null.deviance" = c(mod1$null.deviance, mod2$null.deviance),
  "residual.deviance" = c(mod1$deviance, mod2$deviance),
  row.names = c("model 1", "model 2")
)
```

\comment{
Je kleiner die Deviance, desto besser beschreibt das Modell die Daten. Die Null Deviance der Modelle ist identisch, denn ohne Regressoren sind beide Modelle identisch. Die Residual Deviance von Modell \eqref{eq:model2} ist kleiner als die von Modell \eqref{eq:model1}, also erklärt Modell \eqref{eq:model2} die Variable $y$ besser als das Modell \eqref{eq:model1}.
}

3. Bitte testen Sie für beide Modelle die Hypothese $H_0 \colon \beta_k = 0, k = 1,\dots,K$ zu $\alpha = 10\%$.

\comment{
Diese Hypothese lässt sich mit der Teststatistik "Null Deviance minus Residual Deviance" testen, die unter der Nullhypothese Chi-Quadrat verteilt ist mit $K$ Freiheitsgraden. Sofern der Wert der Teststatistik größer ist als das $1-\alpha = 90\%$ Quantil der Chi-Quadrat Verteilung mit $K$ Freiheitsgraden, wird die Nullhypothese verworfen.
}

```{r, Aufgabe 3}
# Modell 1: H_0 kann nicht verworfen werden
mod1$null.deviance - mod1$deviance > qchisq(p = 0.9, df = 1) 

# Modell 2: Verwerfe H_0
mod2$null.deviance - mod2$deviance > qchisq(p = 0.9, df = 2)
```

4. Zeichen Sie für beide Modelle eine ROC Kurve mit der Funktion `pROC::roc()`.

```{r, Aufgabe 4, results = 'hide'}
pROC::roc(
  data$y, pnorm(predict(mod1)), plot = "TRUE", col = "red", quiet = TRUE
)
pROC::roc(
  data$y, pnorm(predict(mod2)), plot = "TRUE", add = TRUE, col = "blue", quiet = TRUE
)
```

